【裁判字號】    97,重訴,694
【裁判日期】    971119
【裁判案由】    損害賠償
【裁判全文】
臺灣臺北地方法院民事判決             97年度重訴字第694號
原      告  甲○○
訴訟代理人  林耀泉律師
            林煜翔律師
            張國權律師
被      告  台灣日光燈股份有限公司
法定代理人  李福褘
上列當事人間請求損害賠償事件，本院於民國九十七年十一月五
日辯論終結，判決如下：
    主    文
被告應給付原告新臺幣壹仟陸佰伍拾陸萬元，及自民國九十七年
十月二十六日起至清償日止，按週年利率百分之五計算之利息。
原告其餘之訴駁回。
訴訟費用由被告負擔。
本判決第一項於原告以新臺幣伍佰伍拾貳萬元為被告供擔保後，
得假執行。
原告其餘假執行之聲請駁回。
    事實及理由
甲、程序方面：
    本件依兩造間土地買賣契約書第九條之約定，兩造合意以本
    院為第一審管轄法院，依民事訴訟法第二十四條規定，本院
    自有管轄權。
乙、實體方面：
一、原告部分
（一）聲明：
    １被告應給付原告新臺幣（下同）一千六百五十六萬元，及
      自起訴日起至清償日止，按週年利率百分之五計算之利息
      。
    ２願供擔保，請准宣告假執行。
（二）原告起訴主張：
    １兩造於民國九十六年十二月二十四日訂立土地買賣契約，
      約定由原告以總價三千三百一十萬元向被告購買坐落新竹
      縣竹東鎮○○段第八九四、八九八、八九八之一、八九九
      、九００、九０一六筆土地及其上一切定著物、工作物、
      天然孳息、出產物、木石天然資源、及地下物，第一期款
      八百二十八萬元（含合建保證金一百五十萬元）於簽約、
      用印時給付，被告簽立契約書同時，被告應將產權移轉過
      戶證件及相關文件書表蓋妥印鑑章交付被告指定之承辦地
      政士辦理報稅及產權過戶手續，餘款二千四百八十二萬元
      應於點交時給付，於產權過戶完成且被告貸款核撥三日內
      支付，如任一方未依約定條款履行，經他方以書面催告七
      日內仍不履行時，他方得逕行解除契約，被告如毀約不賣
      或給付不能或不為給付或有其他違約情事，原告除得解除
      契約外，被告同意於接獲原告書面通知五日內將所收款項
      一次以現金或銀行支票返還原告，並應同時給付相當於原
      告已支付款項之違約金予原告，作為懲罰性違約金。
    ２原告於締約當日依約給付第一期款八百二十八萬元，並於
      同日簽發面額二千四百八十二萬元、未載到期日、受款人
      為被告、票據號碼ＴＨ0000000號、並記載禁止背
      書轉讓、免除作成拒絕證書之本票一紙交付被告，詎被告
      收受第一期簽約款後並未依約積極履行，經原告於九十七
      年五月六日以存證信函催告仍未獲置理，茲因本件買賣標
      的物土地業經查封，無法辦理產權移轉過戶，被告已陷於
      給付不能，爰依兩造間土地買賣契約第七條第一項之約定
      以起訴狀之送達為解除契約之意思表示，並依同約款第五
      項之約定請求被告返還已收受之價金八百二十八萬元，及
      已收受價金一倍之懲罰性違約金八百二十八萬元，合計一
      千六百五十六萬元，及自起訴日起至清償日止，按週年利
      率百分之五計算之利息。
（三）證據：提出（原證一）土地買賣契約書、交款備忘錄、支
      票影本、本票影本、土地增值稅繳款書、收據、（原證二
      ）律師函、掛號郵件查單、大宗郵件簽收清單、（原證三
      ）土地登記謄本。
二、被告則以本件買賣標的物土地確因被告債務問題遭扣押、無
    法辦理過戶，陷於給付不能，就原告返還第一期價款之請求
    無意見，但一倍之懲罰性違約金無力支付等語，資為抗辯。
三、原告主張之事實，業據提出土地買賣契約書、交款備忘錄、
    支票影本、本票影本、土地增值稅繳款書、收據、律師函、
    掛號郵件查單、大宗郵件簽收清單、土地登記謄本為證，核
    屬相符，上開證據之真正，並經被告當庭辨識後坦認無訛，
    應堪信為真實。
四、按兩造間土地買賣契約第二條第二項第一款約定：「第一期
    款（簽約及用印款）計八百二十八萬元（即總價款百分之二
    十五）簽立本契約書同時，甲方（即原告）支付本期價款，
    乙方（即被告）應同時將產權移轉過戶證件及相關文件書表
    蓋妥印鑑章交付乙方指定之承辦地政士辦理報稅及產權過戶
    手續，另甲方原支付乙方合建保證金一百五十萬元，因原合
    建契約已解除，故轉作本期價款之一部分‧‧‧」，第七條
    第一項、第五項約定：「甲、乙雙方其中之一方，如未按契
    約條款約定履行，經他方書面催告通知七日內仍不履行時，
    他方得逕行解除本契約」；「如乙方毀約不賣或給付不能或
    不為給付或有其他違約情事，甲方除得解除契約外，乙方同
    意於接獲甲方書面通知五日內將所收款項一次以現金或銀行
    支票返還甲方，乙方並應同時給付相當於甲方已支付款項之
    違約金予甲方，作為懲罰性違約金‧‧‧」，有土地買賣契
    約書附卷可稽。本件原告業於九十六年十二月二十四日支付
    第一期款八百二十八萬元，而被告因債務問題遭扣押、無法
    辦理買賣標的物土地過戶，陷於給付不能，有交款備忘錄、
    支票影本、本票影本、收據、土地登記謄本在卷可考，並為
    兩造所不爭執，則原告以起訴狀之送達為解除契約之意思表
    示，並請求被告返還已收取之第一期款八百二十八萬元及相
    當於第一期款數額之懲罰性違約金八百二十八萬元，合計一
    千六百五十六萬元，自非無憑。
五、次按給付有確定期限者，債務人自期限屆滿時起，負遲延責
    任；給付無確定期限者，債務人於債權人得請求給付時，經
    其催告而未為給付，自受催告時起，負遲延責任，其經債權
    人起訴而送達訴狀，或依督促程序送達支付命令，或為其他
    相類之行為者，與催告有同一之效力；遲延之債務，以支付
    金錢為標的者，債權人得請求依法定利率計算之遲延利息；
    應付利息之債務，其利率未經約定，亦無法律可據者，週年
    利率為百分之五，民法第二百二十九條第一項、第二項、第
    二百三十三條第一項前段、第二百零三條亦有明文規定。本
    件兩造間土地買賣契約第七條第五項約定「‧‧‧乙方（即
    被告）同意於接獲甲方（即原告）書面通知五日內將所收款
    項一次以現金或銀行支票返還甲方，乙方並應同時給付相當
    於甲方已支付款項之違約金予甲方，作為懲罰性違約金‧‧
    ‧」，而本件原告以起訴狀之送達為解除兩造間買賣契約之
    意思表示，前業提及，本件起訴狀繕本於九十七年十月二十
    日送達被告，有送達證書可佐，則被告依約至遲應於九十七
    年十月二十五日將原告已付價金及懲罰性違約金給付原告，
    被告迄未給付，自九十七年十月二十六日起應負遲延之責，
    故原告請求被告給付一千六百五十六萬元，及自九十七年十
    月二十六日起至清償日止，按週年利率百分之五計算之利息
    ，洵屬有據，應予准許，逾此範圍之請求（即自九十七年五
    月三十日起訴日起至九十七年十月二十五日止之利息），則
    無理由，爰予駁回。
六、原告陳明願供擔保請准宣告假執行，就原告勝訴部分，核並
    無不合，爰酌定相當擔保金額准許之，原告敗訴部分，其假
    執行之聲請亦失所附麗，爰併駁回之。
據上論結，本件原告之訴一部有理由、一部無理由，依民事訴訟
法第七十九條、第三百九十條第二項，判決如主文。
中    華    民    國    97    年    11    月    19    日
                    民事第一庭  法  官  洪文慧
上列正本核與原本無異。
如不服本判決，得於判決送達之翌日起二十日內，以書狀敘述理
由，向本庭提起上訴。
中    華    民    國    97    年    11    月    19    日
                                書記官  林芝儀


司法院資訊處製作；財團法人民間司法改革基金會備份。
